臺灣高等法院民事裁定
111年度抗字第641號
抗  告  人  徐慧玲  



上列抗告人因與相對人第一商業銀行股份有限公司間假處分事件
，對於中華民國111年3月15日臺灣臺北地方法院111年度全字第6
6號裁定，提起抗告，本院裁定如下：
    主      文
抗告駁回。
抗告費用由抗告人負擔。
    理      由
一、按債權人就金錢請求以外之請求，欲保全強制執行者，得聲
    請假處分；又假處分，非因請求標的之現狀變更，有日後不
    能強制執行，或甚難執行之虞者，不得為之，民事訴訟法第
    532條第1項、第2項定有明文。又請求及假處分之原因應釋
    明之；前項釋明如有不足，而債權人陳明願供擔保或法院認
    為適當者，法院得定相當之擔保，命供擔保後為假處分，亦
    為民事訴訟法第533條前段準用第526條第1項、第2項所明定
    。
二、經查：
　　㈠、相對人以抗告人之前配偶劉孝椽擔任訴外人伊凡達科技
        股份有限公司（下稱伊凡達公司）借款之連帶保證人，
        於民國109年11月17日向伊借款4筆合計新臺幣（下同）
        1000萬元，並約定按月分期繳納本息，若有未依約按期
        繳納之情事，視為全部到期。詎伊凡達公司僅繳息至12
        月止，自111年1月9日起即未依約清償本息，借款視為
        全部到期，尚積欠伊本金991萬1730元及利息、違約金
        。經伊催討均無獲清償。而劉孝椽既為該公司借款之連
        帶保證人，就上開欠款自應負連帶清償責任。然劉孝椽
        竟於110年10月20日就其所有如原裁定附表所示之不動
        產（下稱系爭不動產），以夫妻贈與為原因，於同年月
        28日完成所有權移轉登記至抗告人名下，致侵害伊之債
        權為由，為保全伊將來提起撤銷系爭贈與債權行為及所
        有權移轉物權行為之訴（下稱本案訴訟），恐因請求權
        標的物之現狀有所變更，而有將來難以強制執行之虞，
        並願供擔保以代釋明，依民事訴訟法第532條規定，禁
        止抗告人就系爭不動產為處分之行為。原法院以相對人
        已釋明本件假處分之請求，假處分之原因雖釋明不足，
        然陳明願供擔保以補釋明之不足為由，裁定准予相對人
        供擔保新臺幣（下同）264萬2905元或等值之中央政府
        建設公債103年度甲類第13期中央登錄債券後，禁止抗
        告人就系爭不動產為轉讓、設定抵押權、出租及其他一
        切處分之行為，於法核無不當。
　　㈡、抗告人之抗告意旨略以：伊與劉孝椽於110年10月26日協
        議離婚，於同年月28日因夫妻剩餘財產分配約定而取得
        系爭不動產所有權，該事由發生在伊凡達公司111年1月
        9日未依約繳款之前，足見相對人並未釋明本件假處分
        之原因，原裁定未查，逕行裁定准予本件假處分，於法
        自有違誤，求予將裁定廢棄云云。惟查：
　　　　⒈按證明與釋明在構成法院之心證上程度未盡相同，所
          謂證明者，係指當事人提出之證據方法，足使法院產
          生堅強之心證，可以完全確信其主張為真實而言，與
          釋明云者，為當事人提出之證據未能使法院達於確信
          之程度，僅在使法院得薄弱之心證，信其事實上之主
          張大概為如此者有間，二者非性質上之區別，乃分量
          上之不同（最高法院95年度台抗字第386號民事裁判
          意旨參照）。
　　　　⒉伊凡達公司於自110年6月起陸續遭其他債權人聲請支
          付命令（見原法院卷第43至48頁、第51至61頁），並
          於110年11月30日、111年1月4日先後退票，票款金額
          累計達228萬8000元；另佐以劉孝椽與伊凡達公司於1
          10年2月3日共同簽發票面金額682萬5000元、到期日1
          11年1月4日之本票乙紙，經持票人提示尚有票款本金
          178萬4000元未獲清償，遭債權人聲請，經法院准予
          本票強制執行之裁定（見原法院卷第49至50頁）乙事
          以觀，劉孝椽既擔任伊凡達公司系爭借款之連帶保證
          人，且曾與該公司共同簽發本票作為其他債權人之債
          務擔保，顯見其與伊凡達公司之關係當屬密切，對於
          伊凡達公司自110年6月起公司財務即已發生問題，並
          且持續惡化之狀態，自無可能委為之不知。故劉孝椽
          於110年10月20日以夫妻贈與為原因，並於同年月28
          日將系爭不動產所有權移轉登記至抗告人名下，核與
          伊凡達公司債務發生無法清償之時間相近，倘抗告人
          於相對人於本案訴訟確定前，將系爭不動產所有權轉
          讓至善意第三人時，恐有致相對人獲本案訴訟勝訴確
          定後，有難以強制執行之虞。堪認相對人就此假處分
          原因業已釋明仍有不足，然其既陳明供擔保以補釋明
          之不足，原法院審酌上情後，裁定准予供擔保而為本
          件假處分，於法即屬有據。
　　　　⒊其次，假處分係保全強制執行方法之一種，原為在本
          案請求尚未經判決確定以前，預防將來債權人勝訴後
          ，因請求標的之現狀變更，有日後不能強制執行或甚
          難執行之虞者而設，至債權人聲請假處分所主張之權
          利，債務人對之有所爭執者，應於現在或將來有訴訟
          繫屬時，請求法院為本案之判決，以資解決，尚非聲
          請假處分時，先應解決之問題（最高法院69年台抗字
          第72號民事判例意旨參照）。至於抗告人雖另以系爭
          不動產係因夫妻剩餘財產分配之約定，始由劉孝椽移
          轉所有權至其名下為由，抗辯相對人提起本件假處分
          為無理由云云。然觀諸其所爭執之事項，核屬相對人
          所擬提起之本案訴訟（即撤銷之訴）有無理由之實體
          事項爭執，顯非本件假處分所應審究之先決問題。
　　　　⒋是以，抗告人以其與劉孝椽於110年10月26日協議離婚
          ，於同年月28日因夫妻剩餘財產分配約定而取得系爭
          不動產所有權，該事由發生在伊凡達公司111年1月9
          日未依約繳款之前，足見相對人並未釋明本件假處分
          之原因云云，並無可取。
    ㈢、從而，原法院以相對人業已釋明本件假處分之請求，原
        因釋明雖有不足，但既已陳明願供擔保以補釋明之不足
        ，並審酌相對人因限制處分系爭不動產可能所致之損害
        ，參以本案訴訟之審判期間，系爭不動產價值依法定利
        率即年息百分之5計算其損害額，核定本件擔保金額為2
        64萬2905元為由，裁定准予相對人供擔保後為本件假處
        分之行為，於法核無違誤。抗告人仍執前詞指謫原裁定
        不當，求予廢棄，為無理由。
三、據上論結，本件抗告為無理由。爰裁定如主文。
　　
中　　華　　民　　國　　111 　年　　5 　　月　27　　　日
                  民事第九庭
                      審判長法  官  楊絮雲
                            法  官  郭顏毓
                            法  官  張宇葭
正本係照原本作成。
本裁定除以適用法規顯有錯誤為理由外，不得再抗告。如提起再
抗告，應於收受送達後10日內委任律師為代理人向本院提出再抗
告狀。並繳納再抗告費新臺幣１千元。
中　　華　　民　　國　　111 　年　　5 　　月　　27　　日
　　　　　　　　　　　　　
　　　　　　　　　　　　　  書記官  陳佳伶